【裁判字號】    95,易,31
【裁判日期】    950623
【裁判案由】    違反漁業法
【裁判全文】
臺灣臺東地方法院刑事判決                95年度易字第31號
公  訴  人  臺灣臺東地方法院檢察署檢察官
被      告  乙○○
            丙○○
上列被告因違反漁業法案件，經檢察官提起公訴（95年度偵字第
279 號），嗣因被告就被訴事實為有罪之陳述，本院告知被告簡
式審判程序之旨，並聽取當事人之意見後，裁定改由受命法官獨
任依簡式審判程序進行，判決如下：
    主  文
乙○○、丙○○共同違反主管機關為資源管理及漁業結構調整所
為之水產動物之採捕禁止公告事項而採捕，均累犯，各處有期徒
刑肆月，如易科罰金，均以參佰元折算壹日。扣案之珊瑚壹點貳
公斤、珊瑚礁玖點伍公斤及漁網參拾陸張（含主繩參條）均沒收
，如全部或一部不能沒收時，追徵其價額。
    事  實
一、乙○○前於民國91年間因違反菸酒管理法案件，經臺灣宜蘭
    地方法院判處有期徒刑3月，撤回上訴後確定，於92年1月14
    日易科罰金執行完畢；又丙○○前於92年間因違反菸酒管理
    法案件，經臺灣宜蘭地方法院判處有期徒刑3 月確定，於92
    年12月19日易科罰金執行完畢。
二、乙○○、丙○○猶不知悔改，二人明知臺東縣（含綠島、蘭
    嶼）海域之水產動物珊瑚（含珊瑚礁）業經臺東縣政府公告
    禁止採捕，竟基於採捕水產動物珊瑚之犯意聯絡，於95年1
    月3日上午10時5分許，由乙○○駕駛所有之蘇澳籍漁船「金
    滿財號」搭載丙○○，從南方澳漁港出發，於翌日（即同月
    4 日）夜間10時許至臺東縣蘭嶼附近海域，共同以石頭置入
    漁網網口前，放入海底向前拖曳，再利用石頭重力撞擊破壞
    珊瑚後，藉漁網纏繞珊瑚方式加以採捕珊瑚之水產動物。嗣
    於同日夜間10時34分許，在臺東縣小蘭嶼北方0.6海浬處，
    為執行海上巡邏勤務之行政院海岸巡防署海洋巡防總局第15
    （臺東）海巡隊當場查獲，並扣得珊瑚1.2公斤、珊瑚礁9.5
    公斤、海樹0.6公斤及採捕用漁網36張（含主繩3條）等物。
三、案經行政院海岸巡防署海洋巡防總局第15（臺東）海巡隊報
    告臺灣臺東地方法院檢察署檢察官偵查起訴。
    理  由
一、按本件被告乙○○、丙○○所為，均係違反漁業法第44條第
    1款規定，而觸犯同法第60條第2項之罪，乃死刑、無期徒刑
    、最輕本刑為3 年以上有期徒刑以外之罪，其於準備程序就
    前揭被訴事實為有罪之陳述，經法官告知簡式審判程序之旨
    ，並聽取其與公訴人之意見後，本院認無不得或不宜改依簡
    式審判程序進行之處，爰依刑事訴訟法第273條之1第1 項，
    裁定本件由受命法官獨任進行簡式審判程序，合先敘明。
二、上開犯罪事實，業具被告乙○○、丙○○坦承不諱，並有行
    政院海岸巡防署海洋巡防總局第15（臺東）海巡隊檢查紀錄
    表1紙、勘查採證同意書2紙、扣押筆錄2 份、扣押物品目錄
    表1紙、宜蘭縣政府漁業執照3紙、海圖1 份、相片11幀、漁
    船具領保管切結書1紙及查緝報告1份在卷可稽。扣案之珊瑚
    1.2公斤、珊瑚礁9.5公斤經行政院農業委員會水產試驗所鑑
    定後，均屬珊瑚無訛，此有該所95年1 月23日農水試澎字第
    0952232117號函1 份附卷可考，而珊瑚（含珊瑚礁）確為臺
    東縣政府公告禁止採捕之水產動物，有臺東縣政府87年11月
    9 日府農漁字第120560號公告在卷可佐。是被告乙○○、丙
    ○○自白採捕珊瑚，核與事實相符，應堪採信。本件事證明
    確，被告乙○○、丙○○犯行堪以認定，應依法論科。
三、被告乙○○、丙○○2 人違反臺東縣政府所為禁止採捕珊瑚
    之水產動物公告而採捕珊瑚，核其等所為，係違反漁業法第
    44條第1款規定，而觸犯同法第60條第2項之罪。其等2 人間
    就上揭犯行，有犯意之聯絡及行為之分擔，均為共同正犯。
    又被告乙○○前於91年間因違反菸酒管理法案件，經臺灣宜
    蘭地方法院判處有期徒刑3月，撤回上訴後確定，於92年1月
    14日易科罰金執行完畢；又丙○○前於92年間因違反菸酒管
    理法案件，經臺灣宜蘭地方法院判處有期徒刑3 月確定，於
    92年12月19日易科罰金執行完畢等情，有臺灣高等法院被告
    前案紀錄表2份可佐，其等2 人復於5年內，均再犯有期徒刑
    以上之本罪，均為累犯，均應依刑法第47條之規定，加重其
    刑。爰審酌被告乙○○、丙○○僅求個人利益之犯罪動機、
    目的、手段、對自然生態所造成之損害、犯後坦認犯行，態
    度尚稱良好及檢察官於簡式審判程序中請求本院量處適當刑
    度，而不具體求刑等一切情狀，分別量處如主文所示之刑，
    並均諭知易科罰金之折算標準。另扣案之珊瑚1.2 公斤、珊
    瑚礁9.5公斤及漁網36張（含主繩3條），均係被告2 人所有
    並供違法採捕之漁具及漁獲物，業據其等供承在卷，應依漁
    業法第68條規定諭知沒收，如全部或一部不能沒收時，追徵
    其價額。檢察官認漁網36張（含主繩3 條）應依刑法第38條
    第1項第2款之規定宣告沒收之，容有誤會。至於扣案海樹0.
    6公斤，係在彭佳嶼25 海浬處捕獲，且非臺東縣政府禁止採
    捕之之物，業經被告乙○○、丙○○供述在卷，故此部分不
    另為沒收之諭知，併此敘明。
據上論斷，應依刑事訴訟法第299條第1 項前段、第273條之1第1
項，漁業法第60條第2項、第44條第1款、第68條，刑法第11條前
段、第28條、第47條、第41條第1 項前段，罰金罰鍰提高標準條
例第2條，決如主文。
本案經檢察官甲○○到庭執行職務。
中    華    民    國    95    年    6     月    23    日
                  刑事第三庭    法  官  陳君鳳
以上正本證明與原本無異。
如不服本判決，應於判決送達後10日內向本院提出上訴狀（須附
繕本）。「切勿逕送上級法院」
                                書記官  洪月甚
中    華    民    國    95    年    6     月    26    日
附記：
漁業法第60條第2項(罰則 (一) )
違反主管機關依第四十四條第一款、第二款所為之公告事項者，
處三年以下有期徒刑、拘役或科或併科新台幣十五萬元以下罰金
。
漁業法第68條(沒收、沒入、追徵或追繳)
依第六十條、第六十一條、第六十二條第三款、第六十四條及第
六十五條第一款所為之處罰，並得沒收或沒入其採捕之漁獲物及
漁具；如全部或一部不能沒收或沒入時，追徵或追繳其價額。


司法院資訊處製作；財團法人民間司法改革基金會備份。
